【裁判字號】    97,上重訴,1
【裁判日期】    970331
【裁判案由】    毒品危害防制條例
【裁判全文】
臺灣高等法院刑事判決                 97年度上重訴字第1號
上  訴  人
即  被  告  甲○○
                    現於臺灣台北看守所
選任辯護人  陳昭全律師
上  訴  人
即  被  告  乙○○
                    現於臺灣台北看守所
選任辯護人  蔡明熙律師
上列上訴人因毒品危害防制條例案件，不服臺灣臺北地方法院96
年度重訴字第45號，中華民國96年12月27日第一審判決（起訴案
號：臺灣臺北地方法院檢察署96年偵字第3705號、96年度偵緝字
第169號、第1068號），提起上訴，本院判決如下：
    主  文
原判決撤銷。
乙○○共同運輸第一級毒品，處有期徒刑貳拾年，褫奪公權拾年
。扣案第一級毒品海洛因肆包（合計淨重壹貳肆點肆柒公克，
純度百分之柒點捌貳，合計純質淨重貳零陸點肆捌公克），
沒收銷毀之；扣案阿里山茶鋁箔包肆個、福隆茗茶包裝盒肆個、
紅色塑膠袋壹個、綠色塑膠繩壹條、序號0000000000
000000號預付卡行動電話ＳＩＭ卡壹張、ＮＯＫＩＡ廠牌
行動電話壹支（含序號000000000000000號，即
門號0000000000號行動電話ＳＩＭ卡壹張），均沒收
。
甲○○幫助運輸第一級毒品，處有期徒刑拾年。
    事  實
一、甲○○係計程車司機，與乙○○（綽號瑞董、阿瑞）、許宏
    銘（綽號小李、沙鹿，現通緝中）間原均互不相識。於民國
    九十五年間，因許宏銘、乙○○共同基於運輸第一級毒品海
    洛因及私運管制物品進口之犯意聯絡，許宏銘預計籌資新台
    幣 (下同)四百萬元，從事自越南走私第一級毒品海洛因入
    境圖利，乙○○乃出資一百萬元，並由許宏銘對外尋找經濟
    困難，有意鋌而走險前往越南攜帶運送第一級毒品海洛因毒
    品入境之人充當車手，進而混入計程車司機在臺北市○○○
    路建國高架橋下之休憩聚會場所中，探詢其等有無意願擔任
    車手時，甲○○因而結識許宏銘，經甲○○表示願意考慮擔
    任車手後，再由許宏銘安排在乙○○所投資位在臺北縣蘆洲
    市○○路五八號二樓之「五八號」越南茶室內與乙○○喝酒
    見面。惟甲○○嗣經多方考量認風險過大，正式拒絕乙○○
    、許宏銘後，竟基於幫助運輸第一級毒品海洛因及私運管制
    物品進口之犯意，利用其同為計程車司機之便，由甲○○先
    於九十五年五、六月間，知悉計程車司機朱元武（另案經原
    審判處有期徒刑十六年六月確定在案）因積欠卡債需錢孔急
    ，越南籍配偶及幼女又均在越南，乃探詢其有無意願擔任車
    手前往越南運毒，繼而介紹許宏銘與朱元武認識，與許宏銘
    一同遊說朱元武擔任車手，嗣經朱元武首肯回覆甲○○後，
    甲○○遂即安排帶同朱元武至上開「五八號」越南茶室內與
    乙○○、許宏銘見面，約定以四十萬元作為充當車手之代價
    ，許宏銘隨即開始著手安排朱元武出境前往越南，以及聯絡
    其等有犯意聯絡，真實姓名、年籍均不詳，綽號「阿文」之
    成年男子，在越南接應朱元武等事宜。且因許宏銘不願與朱
    元武直接連絡，增加為警查獲之風險，乃責由甲○○居中作
    為許宏銘與朱元武之聯繫管道。嗣於九十五年九月六日晚上
    ，乙○○、許宏銘將排定朱元武入出境所應搭乘之班機時間
    、抵達越南胡志明市後之聯絡對象為真實姓名、年籍均不詳
    ，綽號「阿文」之成年男子、在越南以購買當地之預付卡行
    動電話門號作為聯絡電話使用以及入境返臺時，許宏銘自撥
    打朱元武所使用之行動電話，前往中正國際機場接應等細節
    ，告知甲○○後，甲○○旋於同日晚上十一時十六分許，以
    其所持用0000000000號行動電話撥打朱元武借用
    他人所申辦之0000000000號行動電話，聯絡朱元
    武約在臺北市○○路上之建國高架橋下見面後，將上開運毒
    計畫內容告知朱元武，並轉交五萬元現款予朱元武，作為朱
    元武訂購往返臺北、越南胡志明市班機機票及住宿旅費之用
    。九十五年九月七日下午四時五十七分許，朱元武以所借用
    之0000000000號行動電話撥打甲○○所持用00
    00000000號行動電話，將自越南入境臺灣時供許宏
    銘聯絡接應使用0000000000號行動電話門號告知
    甲○○轉知許宏銘。朱元武遂出於與乙○○、許宏銘、及真
    實姓名、年籍均不詳，綽號「阿文」之成年男子共同運輸第
    一級毒品海洛因及私運管制物品進口之犯意聯絡，按照預定
    計畫，於九十五年九月十一日搭乘中華航空公司ＣＩ六八一
    號班機前往越南胡志明市，下榻「芳源旅店」第一０二號房
    ，並購買當地ＳＩＭ卡序號00000000000000
    00號之預付卡行動電話卡門號作為聯絡工具，與該綽號「
    阿文」之成年男子聯絡後，由該綽號「阿文」之成年男子於
    九十五年九月十三日下午六時許，將內均以阿里山茶鋁箔包
    裝盛、外以福隆茗茶包裝盒包裝，再一同置入紅色塑膠袋內
    ，並以綠色塑膠繩綑綁之第一級毒品海洛因四包（合計淨重
    三一二四‧四七公克，純度百分之七三‧八二，合計純質淨
    重二三０六‧四八公克）持交朱元武收受後，再由朱元武將
    上開第一級毒品海洛因藏放在其隨身行李中，於九十五年九
    月十六日自越南胡志明市搭乘中華航空ＣＩ六八二號班機返
    臺，於同日下午三時十五分許桃園中正國際機場，將上開第
    一級毒品海洛因四包輸入我國境內，同日下午三時五十分許
    ，在桃園中正國際機場第一航廈通關時，為法務部調查局臺
    北市調查處會同財政部臺北關稅局檢查人員當場在朱元武隨
    身行李中起獲上開第一級毒品海洛因四包，以及用以包裝第
    一級毒品海洛因之阿里山茶鋁箔包四個、福隆茗茶包裝盒四
    個、紅色塑膠袋一個、綠色塑膠繩一條，並在朱元武身上扣
    得朱元武所有，作為在越南胡志明市內，與該綽號「阿文」
    之成年男子聯絡交付扣案第一級毒品海洛因四包犯罪所用，
    序號0000000000000000號之預付卡行動電
    話ＳＩＭ卡一張，以及朱元武所有，預備作為入境臺灣後，
    供許宏銘聯絡接應使用之ＮＯＫＩＡ廠牌行動電話一支（含
    序號000000000000000號，即門號0000
    000000號行動電話ＳＩＭ卡一張）。嗣始依朱元武之
    供述，循線查獲甲○○、乙○○到案。
二、案經法務部調查局臺北市調查處移送臺灣臺北地方法院檢察
    署檢察官偵查起訴。
    理  由
壹、證據能力部分：
  一、按刑事訴訟法採行直接審理原則及言詞審理原則，並保障
      被告之反對詰問權，於刑事訴訟法第一百五十九條第一項
      明定被告以外之人於審判外之言詞或書面陳述，除法律有
      規定者外，原則上不得作為證據。然為兼顧現實需要及真
      實之發現，乃本於例外從嚴之立場，許於具備必要性及可
      信性之特別情況下，例外地承認其有證據能力。而被告以
      外之人於檢察事務官、司法警察官或司法警察調查中所為
      之陳述，基於實體發現真實之訴訟目的，依第一百五十九
      條之二規定，如與審判中之陳述不符時，經比較結果，其
      先前之陳述，相對具有較可信之特別情況，且為證明犯罪
      事實存否所必要者，或於審判中有第一百五十九條之三所
      列死亡等原因而無法或拒絕陳述之各款情形之一，經證明
      其調查中所為陳述具有可信之特別情況，且為證明犯罪事
      實之存否所必要者，則例外地賦與證據能力。而所謂「顯
      有不可信之情況」及「具有可信之特別情況」，則應依被
      告以外之人為陳述時，是否出於真意、有無違法取供之情
      事等客觀上之環境或條件而為判斷，故應就偵查或調查筆
      錄製作之原因、過程及其功能等加以觀察其信用性，據以
      判斷該傳聞證據是否有顯不可信或有特別可信之情況而例
      外具有證據能力，並非對其陳述內容之證明力如何加以論
      斷（此有最高法院九十四年度台上字第六二九號判決意旨
      可佐）。
    (一)經核證人朱元武在法務部調查局所製作之調查筆錄，經核
      關於運輸扣案第一級毒品海洛因入境之大致經過，與渠於
      原審審理中經交互詰問所述並無不符之情形，自應予以排
      除。至證人朱元武在中正國際機場第一航廈入境檢查室內
      ，由財政部臺北區關稅局人員所製作之詢問筆錄，因非在
      檢察事務官、司法警察官或司法警察調查中所為之陳述，
      不具證據能力，亦應予以排除。
    (二)至被告甲○○、乙○○之調查筆錄部分，因被告甲○○、
      乙○○於原審及本院審理時，亦均未分別就其等調查筆錄
      之形式真正性，以及在法務部調查局製作調查筆錄過程中
      ，有何出於強暴、脅迫、利誘、詐欺、疲勞訊問、違法羈
      押或其他不正方法取供之任意性提出爭執，有原審準備程
      序筆錄及審判筆錄各一份在卷可稽（原審卷第七四頁背面
      、第七五頁第三四０頁背面）。據此，足徵被告甲○○、
      乙○○在法務部調查局所為之調查筆錄，並無違背其個人
      自由意志而陳述之情形，且與於本院審理時經交互詰問之
      證述內容不符，具有較可信之特別情況，為證明犯罪事實
      存否所必要，自均具有證據能力。
  二、次按證人、鑑定人依法應具結而未具結者，其證言或鑑定
      意見，不得作為證據，刑事訴訟法第一百五十八條之三定
      有明文。而同法第一百五十九條之一第二項雖規定，被告
      以外之人於偵查中向檢察官所為之陳述，除顯有不可信之
      情況者外，得為證據。惟該被告以外之人（含共同被告、
      共犯、被害人、證人等），於偵查中向檢察官所為之陳述
      ，性質上仍屬傳聞證據，即審判外之陳述，然因檢察官依
      法有訊問被告、證人及鑑定人之權，證人、鑑定人且須『
      具結』，而檢察官向被告以外之人所取得之陳述，原則上
      均能遵守法律規定，不致違法取供，其可信性極高，為兼
      顧理論與實務，因而規定除顯有不可信之情況者外，得為
      證據。但被告以外之人於偵查中向檢察官所為之陳述，仍
      應依法具結，始有證據能力（此亦有最高法院九十四年度
      台上第一六四四號判決意旨可參）。準此，證人朱元武於
      九十五年九月十六日、同年月二十六日在偵查中向檢察官
      所為之陳述；被告甲○○於九十六年一月十六日、同年月
      三十一日於偵查中向檢察官所為；以及被告乙○○於九十
      六年二月十四日偵查中向檢察官所為，就屬於證人性質之
      陳述，因均未經改列證人令其具結，無證據能力。至證人
      朱元武於九十六年一月三十一日偵查中以證人身分具結後
      向檢察官所為之證述，有證人結文一份在卷可稽（九十六
      年度偵緝字第一六九號卷第三九頁），並無顯不可信之情
      況，依刑事訴訟法第一百五十九條之一第二項規定，得為
      證據。
  三、另按通訊保障及監察法業於八十八年七月十四日制定公布
      ，同年月十六日生效，司法警察機關因偵辦刑事案件，為
      蒐集或調查證據，而有實施通訊監察之必要者，於偵查中
      應由檢察官依職權或聲請核發通訊監察書，載明應記載事
      項，始得為之，其有急迫之情形經檢察官口頭通知先予執
      行通訊監察者，亦應於二十四小時內補發通訊監察書，通
      訊保障及監察法第五條、第六條、第十一條規定甚明。本
      件起訴書所引之通訊監聽譯文，均係經臺灣臺北地方法院
      檢察署檢察官核發通訊監察書予以監聽錄音所製作，監聽
      電話門號中，包括選任辯護人所爭執認未經核發監聽票之
      0000000000號行動電話門號在內，此有公訴檢
      察官於九十六年七月二十五日以九十六年度蒞字第七三二
      四號所提出之補充理由書、臺灣臺北地方法院檢察署檢察
      官九十五年八月三十日九五北檢大月監聽續字第０００二
      七四號通訊監察書暨附表、九十五年八月二十一日九五北
      檢大月監續字第０００二六三號通訊監察書暨附表各一份
      在卷可徵（本院卷第一二九頁；臺灣臺北地方法院檢察署
      九十五年度監續字第０００二七四號卷、第０００二六三
      號卷），且被告甲○○、乙○○於上開監聽對話中所為之
      陳述，係屬被告於審判外之陳述，而非被告以外之人審判
      外之陳述，並非我國刑事訴訟法傳聞法則適用之對象，是
      則該通訊監察譯文表及通訊監察錄音光碟均有證據能力。
      又被告二人對監聽譯文之內容並不爭執，被告乙○○於九
      十七年二月二十一日具狀表示錄音譯文第四十四頁第二格
      於九十五年九月六日晚十一時二十九分之通訊譯文中之「
      董仔」並非其本人，請求作聲請比對，嗣於本院九十七年
      三月二十日審判期日則坦承犯行，並捨棄上開聲請，附此
      敘明。
貳、實體部分：
一、被告甲○○、乙○○二人於原審均矢口否認涉有上開犯行，
    被告甲○○辯稱：僅有為證人朱元武聯繫同案被告許宏銘，
    關於運輸第一級毒品海洛因入境之相關事宜，均係證人朱元
    武與同案被告許宏銘自行商談，並未代為轉達云云；被告乙
    ○○則辯稱：其綽號「阿瑞」，而非「瑞董」，未指使同案
    被告許宏銘（通緝中）、被告甲○○及證人朱元武前往越南
    運毒云云。嗣於本院審理時則均坦承犯行，被告甲○○改稱
    ：我只是幫助朋友朱元武，介紹朱元武我沒有好處，且因為
    要出去的人比較危險，會被查獲，所以許宏銘才要朱元武不
    要直接打給伊，由我居間連絡。出國細節是許宏銘直接交待
    朱元武的云云；被告乙○○則稱：我借錢給許宏銘，我是有
    拿一百萬元，後來許宏銘告訴我結果是要去運毒，並告訴我
    若運毒成功會給我一百五十萬元，甲○○他們稱我為「瑞董
    」沒錯，許宏銘也有帶車手朱元武與我見面，許宏銘也請我
    幫他查班機，五萬元是許宏銘的，通聯紀錄中九十五年九月
    六日二十三時二十九分的當話是我與許宏銘的對話沒錯。經
    查：
  (一)證人朱元武於九十五年九月十一日搭乘中華航空公司ＣＩ六
    八一號班機前往越南胡志明市，再於九十五年九月十六日自
    越南胡志明市搭乘中華航空ＣＩ六八二號班機返臺，於同日
    下午三時十五分許入境桃園中正國際機場，同日下午三時五
    十分許，在桃園中正國際機場第一航廈通關時，經財政部臺
    北關稅局檢查人員在證人朱元武隨身行李中，當場起獲內以
    阿里山茶鋁箔包裝盛、外以福隆茗茶包裝盒包裝，再一同置
    入紅色塑膠袋內，並以綠色塑膠繩綑綁作為掩飾闖關之白色
    粉末四包，該白色粉末四包經送檢驗結果，確均含第一級毒
    品海洛因成分，合計淨重三一二四‧四七公克（空包裝總重
    一三二‧五七公克），純度百分之七三‧八二，合計純質淨
    重二三０六‧四八公克，而扣案第一級毒品海洛因四包，則
    係真實姓名、年籍均不詳，綽號「阿文」之成年男子包裝放
    置綑綁完畢後，持往證人朱元武在越南胡志民市下榻之「芳
    源旅店」第一０二號房內，交付證人朱元武夾帶闖關運輸入
    境之事實，業據證人朱元武於原審九十六年度訴字第二三號
    刑事案件審理中證述在卷，並有扣押筆錄、扣押物品收據、
    扣押物品目錄表、財政部臺北關稅局九十五年九月十六日北
    稽檢移字第０九五０一００三二四號函、臺北關稅局扣押貨
    物收據及搜索筆錄及證人朱元武之旅客入出境記錄查詢、法
    務部調查局九十五年十月八日調科壹字第０九五二三０二四
    六八０號鑑定書各一份在卷可稽（九十五年度偵字第二００
    六一號偵查卷影卷第七頁至第一０頁、第一四頁至第一六頁
    、第二０頁、第二四頁、第二五頁、第六五頁），此部分之
    事實，洵堪認定。
  (二)證人朱元武此行之所以前往越南胡志明市，在渠下榻之「芳
    源旅店」第一０二號房內，收受該綽號「阿文」之成年男子
    所交付之扣案第一級毒品海洛因四包，藏放在隨身行李中，
    夾帶闖關運輸入境，係依被告乙○○及同案被告許宏銘透過
    被告甲○○居中聯繫之指示而為一節，業經證人朱元武於偵
    查中證稱：「‧‧‧跟小李、瑞董聯絡都是透過甲○○‧‧
    ‧我是透過甲○○才認識小李跟瑞董。」、「（你之前的毒
    品案件，到底是誰叫你運毒品的？）是小李跟瑞董，但是透
    過甲○○。」、「當時小李、瑞董跟甲○○都有在場，我們
    是在蘆洲市○○路一家越南女子坐檯的茶室裡面談的‧‧‧
    當時是先見到小李，然後瑞董才出現，我想小李應該是瑞董
    身邊的小弟。」、「（提示許宏銘、乙○○照片，是否認識
    這兩人？）許宏銘就是小李，乙○○就是瑞董。」等語（九
    十六年度偵緝字第一六九號卷第三五頁、第三六頁），以及
    在原審審理時證述：「‧‧‧甲○○、小李就問我有沒有這
    個意願要冒這個險，這應該是出去前三個月講的‧‧‧」、
    「（小李並沒有直接跟你聯絡要坐什麼飛機，如何去？）沒
    有直接跟我聯絡過，都是透過甲○○。」等語綦詳（原審卷
    第二０五頁、第二０六頁反面），並據證人甲○○於原審審
    理時證述：確有將擔任車手運毒入境之事告知證人朱元武，
    並為商談前往越南運毒一事，介紹證人朱元武與同案被告許
    宏銘在上開「五八號」越南茶室內相識，至於被告乙○○，
    則係在證人朱元武與同案被告許宏銘第二次在上開「五八號
    」越南茶室內見面時，約於同案被告許宏銘到場後一小時左
    右，現身與證人朱元武見面，該時同案被告許宏銘即係以「
    瑞董」名號介紹被告乙○○，被告乙○○則自稱「阿瑞」等
    語無訛（原審卷第二二四頁、第二二五頁反面、第二二七頁
    ），且經原審質之被告乙○○：「他們兩個不是都叫你瑞董
    嗎？」時，被告乙○○亦未否認此情，於原審訊問時坦認：
    「稱呼吧！」等語不諱（原審卷第一二頁反面）。嗣於本院
    審理時，更明白承認甲○○他們稱我為「瑞董」沒錯等語 (
    本審卷第八十七頁反面)。據此，足徵證人朱元武上開所證
    屬實可採，被告乙○○即係證人朱元武於偵查中所指該名與
    同案被告許宏銘一同透過被告甲○○居中聯繫，指示擔任車
    手前往越南運毒事宜，綽號「瑞董」之人，亦即被告甲○○
    與同案被告許宏銘間，以及被告甲○○與證人朱元武間，關
    於前往運毒一事以電話相互聯繫之通聯譯文中所簡稱「董仔
    」之人無誤。被告乙○○於原審辯稱其綽號並非「瑞董」，
    亦未參與安排證人朱元武擔任車手前往越南運毒入境云云，
    均係事後卸責之詞，不足採信。
  (三)再自被告甲○○與共犯許宏銘聯繫，確認證人朱元武搭乘何
    家航空公司班機時，係要求同案被告許宏銘詢問「董仔」即
    被告乙○○，以及同案被告許宏銘當時亦係請被告甲○○稍
    候，片刻過後始行回覆被告甲○○等情，有被告甲○○與於
    九十五年九月六日晚上十一時二十九分許撥打電話與同案被
    告許宏銘聯繫時，被告甲○○問：「你問董仔要坐哪家航空
    公司？」；同案被告許宏銘答：「你等一下，三點十五那一
    班。」；被告甲○○問：「那是哪家航空公司？」，同案被
    告許宏銘答：「你等一下。」，嗣即改由「董仔」與被告甲
    ○○對話，答稱：「你跟他說星期六，三點十五分那一班‧
    ‧‧」之監聽譯文對話內容即明（九十六年度偵緝字第一六
    九號卷第五四頁）。堪認被告乙○○並非僅係單純出資，且
    有參與訂定出入境日期等情事，被告乙○○辯稱其係單純出
    資，尚不可採。
  (四)至同案被告許宏銘受嗣透過證人甲○○居中與證人朱元武聯
    繫之運毒計畫內容，包括證人朱元武往返臺北、越南胡志明
    市之入出境班機時間、抵達越南胡志明市後，以在越南當地
    購買之預付卡行動電話門號作為聯絡工具，聯絡對象為該名
    真實姓名、年籍均不詳，綽號「阿文」之成年男子以及入境
    返臺時，同案被告許宏銘將會主動撥打證人朱元武所使用之
    行動電話，前往中正國際機場接應等細節，而被告甲○○在
    接獲上開訊息後，旋於九十五年九月六日以電話聯繫證人朱
    元武會面當面告知上情，並轉交以訂購來回機票及住宿之旅
    費五萬元等節，亦經證人朱元武於原審審理時證述：「（九
    月六日二十三時十六分是甲○○打電話給你的嗎？）是，是
    在講要出去的事情‧‧‧我們見面後談說確定什麼時候出去
    ，要如何處理，就是出去後如何跟阿文聯絡。」、「（你毒
    品拿回來要交給誰？）我也不知道要交給誰，只是出國的時
    候小李有交代說他會算出關的時間，主動打電話給我，我也
    不知道如何聯絡小李。」、「（你們《指被告甲○○與證人
    朱元武》談了哪些內容？）就是如何出國，去越南要跟阿文
    接觸，阿文會主動跟我聯絡，只要告訴阿文我在什麼飯店，
    阿文就會過來‧‧‧」、「‧‧‧他們叫我在越南辦一種電
    話卡像我們這邊的預付卡‧‧‧再叫我把號碼告訴小李，小
    李才會告訴阿文我的電話‧‧‧」、「（給你到越南的五萬
    元是小李親自交給你的還是透過甲○○交給你？）透過甲○
    ○交給我的。」、「（你買的機票班機時間，是否都是依照
    小李的指示買的？）沒錯。」、「（小李是直接指示你還是
    透過甲○○？）透過甲○○。」等語甚詳（原審卷第二０六
    頁反面、第二０八頁反面、第二一０頁、第二一一頁反面、
    第二一二頁），並經被告甲○○於原審審理時坦認：同案被
    告許宏銘確未將聯絡電話告知證人朱元武，證人朱元武與同
    案被告許宏銘間須經其居中聯繫等語在卷（原審卷第二二六
    頁）。此外，復有證人朱元武於原審審理時坦稱係渠與被告
    甲○○之對話內容（原審卷第二０六頁反面），由證人朱元
    武先後於九十五年九月一日下午二時五十二分許、同年月六
    日下午五時二十九分許電詢被告甲○○渠所搭乘之班機時間
    ，以及被告甲○○在得知班機時間後，於同年月六日晚上十
    一時十六分許與證人朱元武電話聯繫，表示時間業已確定，
    並相約見面之監聽譯文對話內容一份在卷可稽（九十六年度
    偵緝字第一六九號卷第五三頁背面、第五四頁）。準此，足
    認被告甲○○確有在證人朱元武與同案被告許宏銘間居中聯
    繫關於朱元武出境運毒事宜，並轉交五萬元予朱元武，被告
    甲○○辯稱未交付五萬元予朱元武云云，亦無可採。
  (五)又依被告甲○○於偵查中及原審審理時供稱：其因積欠債務
    之故，原亦應允同案被告許宏銘充當車手前往越南運毒，嗣
    經多方考量，認風險過大予以拒絕後，嗣始介紹證人朱元武
    予同案被告許宏銘及被告乙○○見面，充當車手前往越南運
    毒，其則負責居中聯繫等語觀之（九十六年度偵緝字第一六
    九號卷第十八頁、第七五頁；原審卷第二二四頁、第二二六
    頁），被告甲○○在正式回絕擔任車手後，顯係轉而利用其
    同為計程車司機之便，負責為被告乙○○及同案被告許宏銘
    找尋有經濟壓力，願意鋌而走險之同業擔任車手前往運毒甚
    明。又以被告甲○○該時經濟狀況極為窘迫，與被告乙○○
    及同案被告許宏銘間原均互不相識，在明知前往越南運輸毒
    品入境之風險極高之情形下，若非貪圖被告乙○○所應允給
    付之不詳報酬，作為其對外找尋車手之代價，則被告甲○○
    縱使至愚，亦斷無甘冒車手一旦夾帶毒品闖關失敗為警查獲
    時，首遭車手指認為共犯之風險，未收取或約定任何報酬，
    即貿然出面對外找尋車手，並負責居中聯繫運毒細節之可能
    。況再觀諸被告甲○○在業已尋得有意擔任車手之證人朱元
    武，並介紹證人朱元武與同案被告許宏銘、被告乙○○見面
    認識後，於九十五年八月二十七日晚上十一時五十九分與同
    案被告許宏銘通話時，一再提及：「你老大我又沒辦法聯絡
    他！他叫我跟朱仔（指證人朱元武）支持沒關係啊！‧‧‧
    」、「我有跟他說如果有確定，朱仔我再跟他支持‧‧‧」
    、「‧‧‧我是說他跟我說一個禮拜至十天，已經到了。」
    等語，同案被告許宏銘則先後回稱：「他當初答應你的，你
    就叫他拿錢給你就好了啊！」、「‧‧‧就算沒有出去，他
    看得到的他也會拿出來‧‧‧」等語（九十六年度偵緝字第
    一六九號卷第五二頁正、反頁），益徵被告乙○○確有應允
    給付被告甲○○不詳報酬作為對外找尋車手之代價，而被告
    甲○○主觀上即係為貪圖此不詳報酬，找來證人朱元武擔任
    車手並居間聯繫無疑。被告甲○○否認有約定給予好處，與
    錄音譯文內容不符，自不可採。惟被告甲○○就本件運毒計
    劃，事前並未參與籌劃或出資，僅於許宏銘邀約其出境運毒
    ，其認風險過大而拒絕後，嗣因貪圖些微仲介費，轉而遊說
    朱元武，並應許宏銘之要求，居間作為許宏銘與朱元武之傳
    話管道，顯係基於幫助乙○○、許宏銘等人走私運毒之犯意
    ，而非共同走私運毒之犯意，且其所幫助者，乃交付機票錢
    、居間傳話，亦非「運輸」毒品或「運送」走私物品之構成
    要件之行為，尚難據以認定係共同正犯。
  (六)此外，復有本院九十六年度訴字第二三號刑事判決一份在卷
    可按，以及第一級毒品海洛因四包（合計淨重三一二四‧四
    七公克，空包裝總重一三二‧五七公克，純度百分之七三‧
    八二，合計純質淨重二三０六‧四八公克）、用以包裝第一
    級毒品海洛因四包之阿里山茶鋁箔包四個、福隆茗茶包裝盒
    四個、紅色塑膠袋一個、綠色塑膠繩一條、越南序號000
    0000000000000號之預付卡行動電話ＳＩＭ卡
    一張、ＮＯＫＩＡ廠牌行動電話一支（含序號000000
    000000000號，即門號0000000000號行
    動電話ＳＩＭ卡一張）扣案可資佐證，本件事證明確，被告
    二人上開犯行，均堪認定，應予依法論處。
二、按海洛因係毒品危害防制條例第四條第一項規定之第一級毒
    品，且係行政院依懲治走私條例公告之「管制物品項目及其
    數額」甲項第四款所列之管制進出口物品。又毒品危害防制
    條例第四條第一項之運輸毒品罪，所謂「運輸」，係指本於
    運輸意思而搬運輸送而言；倘其有此意圖者，一有搬運輸送
    之行為，犯罪即已成立，並非以運抵目的地為完成犯罪之要
    件 (最高法院九十二年度台上字第五三九九號判決參照)。
    另懲治走私條例第二條第一項之私運管制物品進口罪，所謂
    「運送」，應以開始搬運、輸送走私物品為著手，已將走私
    物品搬運、輸送相當距離為既遂 (最高法院九十一年度台上
    字第五0二五號判決參照)。核被告乙○○所為，係犯毒品危
    害防制條例第四條第一項之運輸第一級毒品罪及懲治走私條
    例第二條第一項之私運管制物品進口罪。其與同案被告許宏
    銘、真實姓名、年籍均不詳，綽號「阿文」之成年男子及證
    人朱元武間，就上開犯行均有犯意聯絡及行為分擔，均為共
    同正犯。被告乙○○係以一行為同時觸犯上開二罪名，為想
    像競合犯，應依刑法第五十五條規定，從一重之運輸第一級
    毒品罪處斷。至被告甲○○並非運輸、運送毒集團成員，僅
    係貪圖被告乙○○答應給予遊說朱元武運輸毒品之小利，一
    時失慮而遊說朱元武，並因許宏銘不願與朱元武直接連絡，
    增加被查緝風險，為促成其事，而居間傳話，顯係基於幫助
    運輸毒品之犯意，且其代為交付五萬元供朱元武購買機票、
    居間傳話，均非「運輸」毒品、「運送」走私物品之構成要
    件行為，應僅成立上開罪名之幫助犯。另被告乙○○上開共
    同運輸第一級毒品海洛因入境、被告甲○○上開幫助運輸第
    一級毒品之犯行固值非難，惟念及被告乙○○僅係出錢投資
    ，參與不多，且於本院審理時能坦承犯行，和盤托出，而使
    案情得以水落石出，顯有相當悔意，且扣案毒品尚未流入市
    面，致未實際造成荼毒之害；被告甲○○係計程車司機，因
    負債經濟困窘之故，一時失慮，受被告乙○○及同案被告許
    宏銘利用，貪圖被告乙○○所應允給付之小利，介紹並遊說
    朱元武、居間傳話，涉案程度較被告許宏銘、及證人朱元武
    輕微，而本罪之法定最輕本刑為無期徒刑，法重情輕，本院
    基於衡平原則，認為處以法定最輕刑度尤嫌過重，是其二人
    犯罪之情狀顯堪憫恕，爰依刑法第五十九條之規定，酌減其
    刑。又被告甲○○係幫助犯，依刑法第三十條第二項規定，
    按正犯之刑遞減輕之。
三、原審據以論罪科刑，固非無見，惟 (一)、被告乙○○坦承
    犯行，已有悔意等情，原審未及審酌此情，而據以科刑，自
    有未當；(二)、被告甲○○應成立上開犯行之幫助犯，原審
    認係共同正犯，亦有違誤。被告二人上訴，並據此請求減輕
    其刑，核有理由，自應由本院將原判決撤銷改判。爰審酌被
    告乙○○係出資及參與本件運輸第一級毒品海洛因入境之正
    犯，扣案之第一級毒品海洛因，數量不少，一旦闖關成功運
    輸入境，流入市面，對國人身心健康戕害非輕，本應嚴懲，
    惟其於本院審理時，能及時悔悟、坦承犯行，減少司法無謂
    之調查；被告甲○○因經濟拮据，一時失慮，涉案程度較輕
    、預計所得報酬十分有限等一切情狀，爰就被告乙○○部分
    判處有期徒刑二十年，併依法宣告褫奪公權十年，就被告甲
    ○○部分量處有期徒刑十年。
四、至扣案之第一級毒品海洛因四包（合計淨重三一二四‧四七
    公克，空包裝總重一三二‧五七公克，純度百分之七三‧八
    二，合計純質淨重二三０六‧四八公克），均係查獲之毒品
    ，不問屬於犯人與否，均應依毒品危害防制條例第十八條第
    一項前段規定，併予宣告沒收銷燬之。扣案用以包裝第一級
    毒品海洛因四包之阿里山茶鋁箔包四個、福隆茗茶包裝盒四
    個、紅色塑膠袋一個、綠色塑膠繩一條，雖原係共犯該綽號
    「阿文」之成年男子所有，然該等物品既係該綽號「阿文」
    之成年男子連同扣案之第一級毒品海洛因四包，一同交由證
    人朱元武運輸入境持交被告乙○○之物，則該等物品之所有
    權在該綽號「阿文」之成年男子持交證人朱元武收受時，業
    屬被告乙○○所有，且為供其等本件犯罪之用，應依毒品危
    害防制條例第十九條第一項前段規定宣告沒收。另證人朱元
    武攜帶毒品闖關入境為警查獲時，自起皮包內所起獲之扣案
    越南序號0000000000000000號之預付卡行
    動電話ＳＩＭ卡一張，依證人朱元武如前所述之同案被告許
    宏銘及被告乙○○係透過被告甲○○交代證人朱元武抵達越
    南胡志明市時，先購買當地行動電話門號做為與該綽號「阿
    文」之成年男子聯絡工具使用之手法，堪認扣案越南序號0
    000000000000000號之預付卡行動電話ＳＩ
    Ｍ卡一張，即係共犯即證人朱元武所購買，作為與該綽號「
    阿文」之成年男子聯絡本件犯罪所用之物，亦應依毒品危害
    防制條例第十九條第一項前段規定諭知沒收。再者，同案被
    告許宏銘並未留下聯絡電話，僅透過被告甲○○交代自會計
    算證人朱元武入境返台時間，主動撥打證人朱元武所持用之
    行動電話，前往桃園中正國際機場接應一節，亦已如證人朱
    元武為上開證述在卷，佐以被告甲○○及證人朱元武在九十
    五年九月六日、同年月七日先後確認班機時間及上開運毒細
    節後，被告甲○○又特於同年月七日下午四時五十七分許，
    在電話中要求證人朱元武告知手機號碼，並由證人朱元武另
    行提供0000000000號之行動電話門號予被告甲○
    ○後，隨即掛斷電話之監聽譯文對話內容（九十六年度偵緝
    字第一六九號卷第五四頁），足徵證人朱元武為警查獲時所
    扣得之ＮＯＫＩＡ廠牌行動電話一支，係共犯即證人朱元武
    所有供本件犯罪所用之物，亦應依毒品危害防制條例第十九
    條第一項前段規定併予沒收。至置於該支ＮＯＫＩＡ行動電
    話內，序號000000000000000號行動電話Ｓ
    ＩＭ卡一張，則係共犯即證人朱元武所有，預備供同案被告
    許宏銘在渠抵達至桃園中正國際機場接應時撥打使用之00
    00000000號行動電話ＳＩＭ卡無誤，應依刑法第三
    十八條第一項第二款規定，予以沒收。至被告甲○○僅係幫
    助犯，自不適用責任共同之原則，對於正犯所有供犯罪所用
    之物或因犯罪所得之物，毋庸併為沒收之宣告 (最高法院九
    十年台上字第五四七八號判決參照)，附此敘明。
據上論斷，應依刑事訴訟法第三百六十九條第一項前段、第三百
六十四條，毒品危害防制條例第四條第一項、第十八條第一項前
段、第十九條第一項，懲治走私條例第二條第一項，刑法第十一
條前段、第二十八條、第五十五條、第五十九條、第三十條第二
項、第三十七條第二項、第三十八條第一項第二款，判決如主文
。
本案經檢察官田炳麟到庭執行職務。
中    華    民    國    97    年    3     月    31    日
                  刑事第十七庭  審判長法  官  趙功恆
                                      法  官  高明哲
                                      法  官  陳世宗
以上正本證明與原本無異。
如不服本判決，應於收受送達後十日內向本院提出上訴書狀，其
未敘述上訴之理由者並得於提起上訴後十日內向本院補提理由書
（均須按他造當事人之人數附繕本）。
                                      書記官  魏汝萍
中    華    民    國    97    年    3     月    31    日
附錄：本案論罪科刑法條全文
毒品危害防制條例第4條
製造、運輸、販賣第一級毒品者，處死刑或無期徒刑；處無期徒
刑者，得併科新臺幣 1 千萬元以下罰金。
製造、運輸、販賣第二級毒品者，處無期徒刑或 7 年以上有期徒
刑，得併科新臺幣 7 百萬元以下罰金。
製造、運輸、販賣第三級毒品者，處 5 年以上有期徒刑，得併科
新臺幣 5 百萬元以下罰金。
製造、運輸、販賣第四級毒品者，處 3 年以上 10 年以下有期徒
刑，得併科新臺幣 3 百萬元以下罰金。
製造、運輸、販賣專供製造或施用毒品之器具者，處 1 年以上 7
年以下有期徒刑，得併科新臺幣 1 百萬元以下罰金。
前五項之未遂犯罰之。


司法院資訊處製作；財團法人民間司法改革基金會備份。
